臺灣宜蘭地方法院刑事判決　　　　　　　 92年度訴字第368號
　　公　訴　人　臺灣宜蘭地方法院檢察署檢察官
　　被　　　告　戊○○　男　4.
　　　　　　　　　　　　五十五.
　　指定辯護人　吳振東律師
　　被　　　告　丁○○　男　3.
　　選任辯護人　吳振東律師
　　被　　　告　乙○○　男　3.
　　指定辯護人　本院公設辯護人甲○○
上列被告因毒品危害防制條例等案件，經檢察官提起公訴（九十
二年度偵字第一五九四號、九十二年度偵字第一六一四號），本
院判決如下：
    主  文
戊○○共同運輸第二級毒品，累犯，處有期徒刑肆年貳月。扣案
第二級毒品安非他命貳大包壹小包（合計淨重壹肆陸柒點玖公
克；驗後合計淨重壹肆玖點零捌公克）及未扣案之第二級毒品
安非他命約捌點伍公斤，均沒收銷燬之。扣案諾基亞綠色行動
電話壹支沒收之。
丁○○共同運輸第二級毒品，處有期徒刑肆年。扣案第二級毒品
安非他命貳大包壹小包（合計淨重壹肆陸柒點玖公克；驗後合
計淨重壹肆玖點零捌公克）及未扣案之第二級毒品安非他命約
捌點伍公斤，均沒收銷燬之。扣案諾基亞綠色行動電話壹支沒
收之。
乙○○共同運輸第二級毒品，累犯，處有期徒刑玖年。扣案第二
級毒品安非他命貳大包壹小包（合計淨重壹肆陸柒點玖公克；
驗後合計淨重壹肆玖點零捌公克）及未扣案之第二級毒品安非
他命約捌點伍公斤，均沒收銷燬之。扣案諾基亞綠色行動電話
壹支沒收之。
    事  實
一、戊○○前於民國九十二年間因違反菸酒管理法案件，經臺灣
    基隆地方法院判處有期徒刑四月確定，九十二年二月二十日
    易科罰金執行完畢；乙○○則於八十九年間因違反臺灣地區
    與大陸地區人民關係條例案件，經臺灣高等法院判處有期徒
    刑一年二月，罰金九萬元確定，九十年三月九日執行完畢。
二、戊○○、丁○○、乙○○、丙○○（由臺灣宜蘭地方法院檢
    察署檢察官另案偵查中）及年籍姓名不詳綽號「阿弟仔」之
    成年男子，均明知安非他命乃毒品危害防制條例第二條第二
    項第二款所定之第二級毒品，並屬懲治走私條例「公告管制
    物品項目及其數額」甲項第四款規定公告管制進出口之物品
    ，不得非法運輸，竟仍基於共同犯意聯絡及行為分擔，於民
    國九十二年四、五月間，由乙○○主導策劃謀議先由丙○○
    至大陸地區取得第二級毒品安非他命（下稱安非他命）後，
    乙○○再與丁○○共同駕駛漁船直航大陸地區運輸管制物品
    安非他命進入臺灣地區宜蘭縣大里外海處時，由戊○○駕駛
    舢舨接駁後，經烏石港上岸交予年籍姓名不詳綽號「阿弟仔
    」之成年男子，事成之後戊○○可分得新臺幣（下同）二十
    五萬元，丁○○則可分得八十萬元酬勞。嗣丁○○及乙○○
    即基於上開共同犯意聯絡及行為分擔，於同年五月十九日由
    丁○○擔任船長，與乙○○輪流駕駛「金漁春六號」漁船自
    宜蘭縣梗枋港報關出港，且未經主管機關許可逕行直航大陸
    地區福建省馬尾港，惟因時值ＳＡＲＳ防疫期間，丁○○與
    乙○○並未獲准登岸，便由丙○○利用舢舨接駁之方式，在
    大陸地區福建省閩江口附近將五十公斤之安非他命運至丁○○與乙○○駕駛之「金漁春六號」漁船上後，丁○○與乙○○旋於翌日（即同年月二十七日）駕駛該漁船運輸安非他命
    五十公斤進入臺灣地區，且至宜蘭縣大里外海之約定地點時
    ，乙○○即以行動電話聯繫在附近守候接應之戊○○，由戊○○利用舢舨接駁五十公斤安非他命後自烏石港上岸，再載
    運至宜蘭縣頭城鎮烏石港北港口交予年籍姓名不詳綽號「「
    阿弟仔」之成年男子收訖，丁○○與乙○○則將「金漁春六
    號」漁船駛往梗枋港。
三、丁○○及戊○○於完成運輸安非他命進入臺灣地區之計畫後
    ，即於同年六月四日共同前往乙○○位於基隆市○○街四八
    八號Ｌ棟十樓之五居處，由戊○○上樓欲向乙○○依約索取
    應分得之八十萬與二十五萬元酬勞，丁○○則在車內等候，
    然乙○○以無現金可資支付為由，改而支付前揭運輸進口中
    之二公斤安非他命作為擔保，戊○○遂將乙○○交付之二公
    斤安非他命攜回車內，惟避免攜帶鉅量安非他命遭警查獲之
    風險，戊○○便聯繫年籍姓名不詳綽號「碰仔」之友人，於
    同日晚間在基隆市區不詳地點將乙○○交付之二公斤安非他
    命寄託年籍姓名不詳綽號「碰仔」之成年男子代為保管；但
    因丁○○本身即有施用安非他命之習，該名年籍姓名不詳綽
    號「碰仔」之成年男子便自受託保管之安非他命中分裝一小
    包交予丁○○。
四、丁○○與戊○○因乙○○關於依約支付報酬之事仍遲無下文
    ，遂於九十二年六月八日再共同駕駛車牌號碼ＩＷ─二０四
    七號自用小客車前往基隆向乙○○索取約定之報酬，然仍未
    果後又駕車折返宜蘭，惟於同日凌晨四時三十分許，在宜蘭
    縣頭城鎮○○○路梗枋橋上遭行政院海岸巡防署海岸巡防總
    局蘇澳海巡隊（下稱蘇澳海巡隊）循線當場查獲，並自丁○○身上扣得年籍姓名不詳綽號「碰仔」之成年男子所交付，
    但尚未施用之安非他命一小包。又因丁○○告知二公斤安非
    他命係寄託在年籍姓名不詳綽號「碰仔」之成年男子處，便
    由丁○○依蘇澳海巡隊人員指示，電約該名年籍姓名不詳綽
    號「碰仔」之成年男子出面欲取回先前交付代為保管之二公
    斤安非他命，惟當蘇澳海巡隊人員帶同丁○○至約定地點時
    ，經年籍姓名不詳綽號「碰仔」之成年男子察覺有異，旋將
    受託保管之二大包安非他命自車窗丟入丁○○搭乘之自用小
    客車內後逃逸；總計扣得安非他命二大包一小包（合計淨重
    一四六七點九三公克；驗後合計淨重一四三九點零八公克）
    ；另於同日再循線查獲乙○○，並扣得乙○○所有且交予戊○○供其等聯繫所用之諾基亞綠色行動電話一支。
四、案經行政院海岸巡防署海岸巡防總局蘇澳海巡隊移送臺灣宜
    蘭地方法院檢察署檢察官偵查起訴。
    理  由
一、上揭事實，迭據被告戊○○、丁○○自警詢至偵審中到庭坦
    承不諱，又被告丁○○與乙○○於九十二年五月十九日駕駛
    「金漁春六號」漁船自梗枋港報關出港之事實，亦經證人徐
    克維於警詢中證述屬實，並有報關出港紀錄表一份在卷可稽
    ；另扣案疑似安非他命之結晶體二大包一小包，經送內政部
    警政署刑事警察局鑑定後，亦認皆屬第二級毒品安非他命（
    合計淨重一四六七點九三公克；驗後合計淨重一四三九點零
    八公克），此見卷附該局九十二年六月二十三日刑鑑字第０
    九二０一０八九一七號鑑驗通知書即明。總上各情，足徵被
    告戊○○及丁○○之自白皆與真實相符，咸可採憑，被告戊○○、丁○○等二人之犯行事證皆臻明確，均應依法論科。
二、訊據被告乙○○固自警詢至偵審中均坦承確與同案被告丁○○於九十二年五月十九日駕駛「金漁春六號」漁船自梗枋港
    報關出海等情不諱，惟矢口否認與丙○○、年籍姓名不詳綽
    號「阿地仔」之成年男子及同案被告戊○○、丁○○有何共
    同策劃謀議自大陸地區運輸安非他命進入臺灣地區之計畫或
    行為分擔，並辯稱：其與丁○○乃駕駛「金漁春六號」漁船
    出海捕魚，並未至大陸地區，更無載運安非他命進入臺灣之
    行為等語。然查：
  (一)被告乙○○與同案被告戊○○、丁○○等二人共同策劃利用
    漁船直航大陸地區取得安非他命後，再載運安非他命返回臺
    灣地區宜蘭縣大里外海交由負責接應之同案被告戊○○以舢
    舨接駁後經烏石港上岸交予年籍姓名不詳綽號「阿弟仔」之
    成年男子，事成後同案被告戊○○可分得二十五萬元，丁○○可分得八十萬元酬勞等情，業經同案被告戊○○與丁○○
    於警詢及偵查中供述綦詳，復於本院審理程序經交互詰問時
    結證屬實。又被告乙○○確於九十二年五月中旬搭船至大陸
    地區福建省馬尾港之事實，亦經證人丙○○於偵查中結證翔
    實，是見被告乙○○空言辯解皆屬無憑，委無可採。
  (二)被告丁○○於警詢及偵查中皆供稱：在大陸地區福建省馬尾
    港接駁安非他命上船者，乃綽號「阿敏」之人等語綦詳；另
    被告戊○○亦於偵查中供述：其與乙○○在策劃本次運輸安
    非他命進入臺灣地區時，有名綽號「阿敏」之人在旁；嗣在
    搭船出發前，乙○○曾告知「阿敏」業已飛至澳門等語翔實
    ，是偵查中檢察官即命證人丙○○更換宜蘭監獄受刑人服裝
    後，與受刑人黃大發、陳柏超、蔡世賢、張明濬、陳家鴻、
    王宜家等六人各自編號後依序自左至右排列，並預先告知被
    告丁○○及戊○○，該名綽號「阿敏」之人非必在列隊受指
    認對象中後，由被告丁○○與戊○○先後各別透過單面玻璃
    踐行指認程序，指認結果被告丁○○與戊○○均共同指認證
    人丙○○即為其等二人所稱綽號「阿敏」之人無誤（見九十
    二年度偵字第一五九四號卷第三五三頁至三五四頁該署九十
    二年十一月六日勘驗筆錄）。從而，依被告丁○○與戊○○
    各別指認之結果，再佐以其等二人於本院以證人身分進行交
    互詰問程序時，亦均明確指認在庭證人丙○○即為綽號「阿
    敏」之人之客觀跡證，除顯可證明及補強其等二人所為之自
    白皆非虛詞外，更徵證人丙○○於本院審理時結證所為：其
    在福建省馬尾港並未見到乙○○等證詞，洵屬迴護被告乙○○之語而無可採，證人丙○○於偵查中所為之上述證詞，應
    較可採。
  (三)觀之卷附被告乙○○與其姐於九十二年五月二十九日通聯紀
    錄內容，被告乙○○係稱：「（喂！你怎麼都沒回電話？我
    要告訴你二十七日有一張跟上次一樣的，六月三日開庭）高
    等的嗎？因為那一天我沒去出庭。我工作十天，我告訴妳一
    個好消息，我去拼了，而且拼過了，這幾天帳戶可能會有四
    百進帳，我想放妳那邊還是妳幫我放阿母那邊。」、「喂！
    妳打這次號碼是後面一九九這支嗎？（對啊！）喔！這麼多
    天了，十幾支電話換到都忘記了！（喔！妳最後打給我的就
    是這一支啊？）喔！這些電話這幾天我都會換掉。另外那些
    錢我想都放阿母那邊，因為我們的帳戶都不能有錢啊‧‧‧
    （下略）」等語，再互核被告乙○○對上開通聯內容所辯：
    其因為向其姐騙錢所為之虛偽言詞，即徵被告所持辯解洵屬
    避責卸罪之語，毫無可信。蓋依前開通聯內容，除無提及任
    何被告需錢孔急之言詞外，更係明確表達被告乙○○近日將
    可獲取鉅額金錢，但因其自身帳戶不能使用，而有尋求借用
    其母帳戶之意甚明，是倘以被告業已明確告知自身將有鉅額
    獲利，又焉能以此訛騙其姐而遂其借錢之目的？再者，細探
    上開通聯內容中被告乙○○所言各語，亦可得悉其自九十二
    年五月十九日出海後並非前往捕魚甚詳。蓋出海捕魚囿於天
    候、氣象及船隻狀況等各項因素，首重對外之聯繫方得維繫
    自身安全，顯無在駕船出海期間內，需要更換十幾支行動電
    話，更因此造成家人無法聯繫之情況。又苟被告乙○○所言
    「我去拼了，而且拼過了，這幾天會有四百進帳‧‧‧」，
    係指其捕魚所得利潤，如此合法運用勞力與技術獲取之金錢
    ，又為何不能入己之帳戶？準上所述，益徵被告空執陳詞所
    辯無據，皆無可憑。
  (四)綜上各情，被告乙○○雖矢口否認本件犯行，然依同案被告
    戊○○、丁○○自警詢至偵審中到庭針對整段犯罪過程皆已
    坦承綦詳，而其確於九十二年五月間駕船至大陸地區福建省
    馬尾港之事實，亦經證人丙○○於偵查中到庭結證屬實，再
    佐以「金漁春六號」漁船自梗枋港報關出港紀錄表、證人徐
    克維於警詢中之證詞及其於九十二年五月二十九日與其姐之
    電話通聯內容，與扣案安非他命（合計淨重一四六七點九三
    公克；驗後合計淨重一四三九點零八公克）等各項證據，已
    足證明並認定其所為本件犯行事證洵稱明甚，犯行堪可認定
    ，應予依法論科。
三、按安非他命係毒品危害防制條例第二條第二項第二款規定之
    第二級毒品，且係行政院依懲治走私條例公告之「管制物品
    項目及其數額」甲項第四款所列之管制進出口物品，且自大
    陸地區私運物品進入臺灣地區者，以私運物品進口、出口論
    ，懲治走私條例第十二條亦定有明文。是核被告戊○○、丁○○及乙○○自大陸地區福建省馬尾港私運管制進出口之第
    二級毒品安非他命入境臺灣，所為均係犯毒品危害防制條例
    第四條第二項之運輸第二級毒品罪（按毒品危害防制條例已
    於九十二年七月九日公布修正，並自九十三年一月九日起實
    施，經比較被告等三人行為前、後之規定，所犯法條之構成
    要件與刑度並無不同，爰依刑法第二條第一項前段之規定而
    適用修正後毒品危害防制條例第四條第二項，併此敘明）及
    懲治走私條例第二條第一項之私運管制物品進口罪。惟其等
    三人係以一行為同時觸犯上述二罪名，應依刑法第五十五條
    想像競合犯之規定從一重之運輸第二級毒品罪處斷。又被告
    等三人係以未經主管機關許可即逕由被告丁○○以船長身分
    ，與被告乙○○輪流駕駛「金漁春六號」漁船直航大陸地區
    ，向丙○○取得安非他命後再私運管制物品安非他命進入臺
    灣地區交由被告戊○○以舢舨接駁自烏石港上岸轉交年籍姓
    名不詳綽號「阿地仔」之成年男子收執，所為另皆違反臺灣
    地區與大陸地區人民關係條例第二十八條，應論以同條例第
    八十條第一項之中華民國船舶船長直航大陸地區罪（按臺灣
    地區與大陸地區人民關係條例已於九十二年十月二十九日修
    正公布，其中第八十條第一項中華民國船舶船長直航大陸地
    區罪，依行政院九十二年十二月二十九日所發佈之行政院院
    臺秘字第０九二００六九五一七號令，係自九十三年三月一
    日起開始施行，是經比較被告等三人行為前、後之規定，法
    定刑度並無不同，爰依刑法第二條第一項前段之規定而適用
    修正後臺灣地區與大陸地區人民關係條例第八十條第一項，
    併予述明）。被告戊○○、丁○○、乙○○、丙○○及年籍
    姓名不詳綽號「阿弟仔」之成年男子間，對其等運輸管制物
    品第二級毒品安非他命進入臺灣地區之犯行，因具有共同犯
    意聯絡及行為分擔，皆應論以共同正犯；至於未經主管機關
    許可直航大陸地區之犯行，被告戊○○、乙○○、丙○○與
    年籍姓名不詳綽號「阿弟仔」之成年男子，雖均不具船長身
    分，然其等與「金漁春六號」漁船船長即被告丁○○間，對
    此同具犯意聯絡及行為分擔，依刑法第三十一條第一項之規
    定，亦應論以共同正犯。然被告戊○○、丁○○與乙○○就
    所犯共同中華民國船舶船長直航大陸罪，因與其等三人所犯
    共同運輸第二級毒品之二罪間，具有方法、目的之牽連關係
    ，應再依刑法第五十五條牽連犯之規定，從一重之共同運輸
    第二級毒品罪處斷。至被告等三人持有第二級毒品安非他命
    之低度行為，則均為運輸之高度行為所吸收，則不另論罪。
    公訴意旨雖未論及被告等三人違反懲治走私條例第二條第一
    項及臺灣地區與大陸地區人民關係條例第八十條第一項之事
    實，然該部分事實與公訴人起訴之事實既具有想像競合犯之
    裁判上一罪關係，自為起訴效力所及，本院當得併予審理；
    另公訴意旨所稱被告等三人尚涉犯國家安全法第六條第一項
    、第三條第一項之未經許可出入境罪嫌部分，則容有誤會，
    蓋被告丁○○、乙○○自梗枋港入港時，已向梗枋安檢所報
    關詳前述，自非未經許可出境甚明，惟既公訴意旨認被告等
    三人此部分之行為，乃與其等所犯前開有罪事實間，具有牽
    連犯之裁判上一罪關係，本院爰就公訴意旨所指被告等三人
    此部分之犯行，不另為無罪之諭知，附此敘明。
四、被告戊○○曾於九十二年間因違反菸酒管理法案件，經臺灣
    基隆地方法院判處有期徒刑四月確定，九十二年二月二十日
    易科罰金執行完畢；乙○○則於八十九年間因違反臺灣地區
    與大陸地區人民關係條例案件，經臺灣高等法院判處有期徒
    刑一年二月，罰金九萬元確定，九十年三月九日執行完畢等
    情，均據其等二人到庭自承無訛，復有臺灣高等法院被告全
    國前案紀錄表各一份存卷可憑，茲均於有期徒刑執行完畢後
    五年內，再犯有期徒刑以上之本罪，皆應依刑法第四十七條
    累犯之規定，加重其刑（法定本刑為無期徒刑部分，依法不
    得加重）。次查，被告戊○○與丁○○均於遭警查獲後配合
    警方偵查方向，且自警詢至偵審中對其等犯行完全翔實供認
    不諱，確見其等在誤蹈重典後願受法律制裁，故綜念其等二
    人已有明顯悔意，且未因本件犯行獲取利益，更於整件犯罪
    謀劃及角色分工上，泰半處於配合同案被告乙○○而受指揮
    之地位，認被告戊○○及丁○○等二人所為之整體犯行要與
    其等所犯最輕七年以上有期徒刑之法定刑期相較，在客觀上
    以一般國民生活經驗法則為之檢驗，實非無可憫恕之處，故
    衡諸被告戊○○、丁○○等二人之犯罪動機、目的、手段、
    犯後態度及其對社會整體防衛機制之損害程度等一切情狀，
    本院認即令處以法定最低刑度猶嫌過重，爰依刑法第五十九
    條之規定酌減其等二人之法定本刑，並對被告戊○○部分依
    法先加後減之。末審酌被告戊○○、丁○○、乙○○等人之
    犯罪動機，及被告乙○○在本件犯行中處於主導策劃謀議與
    指揮分工之關鍵地位，與其狡言卸責圖脫罪刑之犯後態度，
    及其等犯罪目的、手段，犯罪所生之危害及造成社會整體防
    衛體系侵害程度等一切情狀，分別量處如主文所示之刑，以
    示懲儆。
五、扣案疑似安非他命之結晶體二大包一小包，經送內政部警政
    署刑事警察局鑑定後，認皆屬第二級毒品安非他命（合計淨
    重一四六七點九三公克；驗後合計淨重一四三九點零八公克
    ），已詳前述，應依毒品危害防制條例第十八條第一項前段
    之規定，併予沒收銷燬之。至被告丁○○與乙○○駕駛「金
    漁春六號」漁船直航大陸地區運回臺灣地區之管制物品安非
    他命五十公斤，其餘未扣案約三十八點五公斤安非他命，因
    乏證據證明均已滅失而不存在，自仍應依毒品危害防制條例
    第十八條第一項前段併予沒收銷燬之。另扣案諾基亞綠色行
    動電話壹支，業據被告乙○○坦承為其所有之物，並經被告
    戊○○供明係屬同案被告乙○○所交付供作本件犯罪聯絡使
    用之物，當屬被告乙○○所有且供犯罪所用之物甚明，應依
    毒品危害防制條例第十九條第一項之規定併予宣告沒收。至
    其餘扣案之諾基亞手機三支、摩托羅拉手機一支、二萬二千
    五百元、二萬五千零六十元、錫箔紙一張、行動電話ＳＩＭ
    卡十張、基隆二信存摺一本、基隆二信金融卡一張、中華民
    國漁船船員手冊一本、臺灣居民來往大陸通行證一本、電話
    簿二本、丙○○照片三張、便條紙八張、神州儲值卡空白二
    張、一元人民幣二張、十元人民幣一張及注射針筒三支、提
    撥器一支等物，雖分屬被告丁○○與乙○○所有之物，然皆
    乏證據證明乃被告等人持供本件犯罪所用之物，爰均不併予
    宣告沒收；被告戊○○及丁○○運輸安非他命依約可分得之
    報酬二十五萬元及八十萬元亦皆未取得，自無庸併予諭知沒
    收，特此敘明。
據上論斷，應依刑事訴訟法第二百九十九條第一項前段，修正後
毒品危害防制條例第四條第二項、第十八條第一項前段、第十九
條第一項，懲治走私條例第十二條、第二條第一項、第十一條，
修正後臺灣地區與大陸地區人民關係條例第八十條第一項，刑法
第十一條前段、第二十八條、第三十一條第一項、第五十五條、
第四十七條、第五十九條，判決如主文。
本案經檢察官賴慶祥到庭執行職務
中　　華　　民　　國　　94　　年　　2 　　月　　15　　日
                        臺灣宜蘭地方法院刑事第三庭
                            審判長法  官  黃  永  勝
                                  法  官  林  楨  森
                                  法  官  陳  嘉  年
以上正本證明與原本無異。
如不服本判決，應於判決送達後10日內，向本院提出上訴狀。（
需附繕本）
                                  書記官　詹  玉  惠
中　　華　　民　　國　　94　　年　　2 　　月　　17　　日
附錄本案論罪科刑法條全文
修正後毒品危害防制條例第四條第二項
製造、運輸、販賣第二級毒品者，處無期徒刑或七年以上有期徒
刑，得併科新臺幣七百萬元以下罰金。
懲治走私條例第二條第一項
私運管制物品進口、出口逾公告數額者，處七年以下有期徒刑，
得併科新臺幣三百萬元以下罰金。
修正後臺灣地區與大陸地區人民關係條例第八十條第一項
中華民國船舶、航空器或其他運輸工具所有人、營運人或船長、
機長、其他運輸工具駕駛人違反第二十八條第一項規定或違反第
二十八條之一第一項規定或臺灣地區人民違反第二十八條之一第
二項規定者，處三年以下有期徒刑、拘役或科或併科新臺幣一百
萬元以上一千五百萬元以下罰金。但行為係出於中華民國船舶、
航空器或其他運輸工具之船長或機長或駕駛人自行決定者，處罰
船長或機長或駕駛人。
